臺灣臺北地方法院民事判決　　　　　　　99年度訴字第4749號
原　　　告　林松輝
被　　　告　華南商業銀行股份有限公司
法定代理人　王濬智
訴訟代理人　謝明穎
上列當事人間債務人異議之訴事件，經本院於中華民國100 年2
月22日言詞辯論終結，判決如下：
    主      文
原告之訴駁回。
訴訟費用由原告負擔。
    事實及理由
一、原告主張：
  (一)本院99年度司執字第55615 號給付票款強制執行事件，被告
    所據之執行名義為本院81年度北簡字第3874號確定判決、82
    年度北聲字第480 號確定裁定，後經換發為本院84年度執字
    第8920號債權憑證，但依民法第一百三十七條規定，被告對
    原告之票款債權請求權自被告於民國84年8 月7 日獲發上開
    債權憑證而執行終結起，重新起算五年時效期間，至89年8
    月8 日即已因罹於時效期間未行使而消滅；是以，被告遲至
    89年8 月10日始向法院聲請換發債權憑證（本院89年度執字
    第17171 號），應不生中斷時效之效果。雖被告再於94年向
    本院聲請換發債權憑證，經本院於94年4 月20日執行終結發
    給94年度執字第13265 號債權憑證，嗣被告又於99年6 月30
    日再向本院聲請強制執行，由本院以99年度司執字第55615
    號給付票款強制執行事件受理，其票款請求權因均已罹於時
    效，仍不生中斷時效、重行起算時效之效果，據此，被告對
    原告之票款請求權已罹於時效期間未行使而消滅，故被告持
    本院84年度執字第8920號債權憑證，向本院聲請強制執行原
    告之財產，原告自得拒絕給付，為此爰依強制執行法第十四
    條第一項規定提起債務人異議之訴等語。
  (二)並聲明：本院99年度司執字第55615 號給付票款強制執行事
    件所為之強制執行程序應予撤銷。
二、被告則抗辯略以：被告對原告之票款債權本金新台幣（下同
    ）560,000 元部分並未罹於五年時效期間，而該部分本金所
    產生之遲延利息，屬已屆期之利息債權，具有獨立性，其請
    求權與本金請求權係各自獨立，利息請求權之消滅時效五年
    期間應與本金請求權分別起算，原告為時效抗辯之意思係於
    99年10月6 日送達被告，故自94年10月6 日起至99年10月5
    日止按年息6%計算之利息債權，仍未罹於時效。並聲明：原
    告之訴駁回。
三、兩造不爭執之事實：
  (一)經查，被告於84年間執本院81年度北簡字第3874號確定判決
    、82年度北聲字第480 號確定裁定為執行名義，向本院聲請
    強制執行原告之財產，經本院以84年度執字第8920號給付票
    款強制執行事件受理，惟因執行金額不足清償債權，原告復
    無其他可供執行之財產，致未能全部執行，遂經本院於84年
    8 月5 日核發債權憑證（下稱系爭債權憑證）之事實，有被
    告提出之本院81年度北簡字第3874號宣示判決筆錄暨確定證
    明書、82年度北聲字第480 號裁定暨確定證明書為證（見本
    院卷第36至40頁），且為兩造所不爭執（見本院100 年2 月
    22日言詞辯論筆錄），自堪信為真實。
  (二)被告又於89年8 月10日以系爭債權憑證為執行名義，向本院
    聲請換發債權憑證，經本院以89年度執字第17171 號給付票
    款強制執行事件受理後，在系爭債權憑證上註記「本件於89
    年8 月11日經臺北地方法院89年度民執酉字第17171 號執行
    無結果」，而於89年8 月16日將系爭債權憑證發給被告乙節
    ，亦經本院調閱89年度執字第17171 號給付票款強制執行事
    件卷宗查對無訛，復為兩造所不爭者。
  (三)被告於94年4 月13日再以系爭債權憑證為執行名義，而向本
    院聲請對原告之財產為強制執行程序，經本院以94年度執字
    第13265 號給付票款強制執行事件受理後，因執行無結果未
    受償，於94年4 月22日發還系爭債權憑證予被告，已經本院
    調閱本院94年度執字第13265 號給付票款強制執行事件卷宗
    查對無訛，兩造對此亦不爭執。
  (四)被告再於99年6 月23日以系爭債權憑證為執行名義，向本院
    聲請對原告之財產為強制執行，聲請執行債權額為560,000
    元及自80年8 月1 日起至清償日止，按年息6%計算之利息，
    經本院以99年度司執字第55615 號給付票款強制執行事件受
    理中之情，業經本院依職權調閱本院99年度司執字第55615
    號給付票款強制執行事件卷宗，查閱綦詳，亦堪採認。
四、原告主張被告依本院84年度執字第8920號執行程序取得之系
    爭債權憑證，所表彰被告對原告之票款請求權業已罹於五年
    時效期間未行使而消滅，自不得再對其之財產為執行，而求
    為撤銷本院99年度司執字第55615 號給付票款強制執行程序
    等情；但為被告所否認，並以上開情詞置辨。是以，兩造爭
    執之重點在於：原告主張被告對其之票款本金、利息請求權
    均已罹於民法第一百三十七條第三項規定之五年時效期間未
    行使而歸於消滅，有無理由？現析述如下：
  (一)按票據上之權利，對支票發票人自發票日起算，一年間不行
    使，因時效而消滅，票據法第二十二條第一項定有明文。次
    按經確定判決或其他與確定判決有同一效力之執行名義所確
    定之請求權，其原有消滅時效期間不滿五年者，因中斷而重
    行起算之時效期間為五年，民法第一百三十七條第三項亦有
    明定。又利息、紅利、租金、贍養費、退職金及其他一年或
    不及一年之定期給付債權，其各期給付請求權，因五年間不
    行使而消滅，民法第一百二十六條規定甚明。
  (二)承前開三之(一)所載，被告於81年間所取得本院81年度北簡字
    第3874號確定判決之執行名義，屬於支票票款之債權（見本
    院卷第36頁宣示判決筆錄記載之理由要領及訴訟標的），揆
    諸前開說明，其時效期間自受確定判決時起重行起算五年。
  (三)按消滅時效，因起訴而中斷；開始執行行為或聲請強制執行
    與起訴有同一效力；時效中斷者，自中斷之事由終止時，重
    行起算，亦分別為民法第一百二十九條第一項第三款、同條
    第二項第五款、第一百三十七條第一項所明定。是聲請強制
    執行雖可發生中斷時效之效力，惟於該強制執行事件終結時
    ，中斷之時效應重行起算，而執行法院依強制執行法第二十
    七條規定，於債務人無財產可供執行，或雖有財產經強制執
    行後所得數額仍不足清償債務時，發給債權人債權憑證，亦
    為執行程序終結之原因之一，其因開始執行而中斷之時效，
    即應由此重行起算。然而，因開始執行行為或聲請強制執行
    而中斷者，其中斷事由於何時終止，雖無明文規定，但執行
    程序時有冗長拖延相當時日者，若於其程序終結前即認已經
    終止，於債權人甚屬不利，故應認整個執行程序終結時，中
    斷事由始為終止；如經執行而無效果或經強制執行後所得之
    數額仍不足清償債務，而核發債權憑證之情形，自應認為於
    債權人「領取」執行法院所發給之債權憑證時，其執行程序
    始為終結，亦即自債權人「領取」債權憑證時，時效期間始
    重新起算（最高法院89年度台上字第2544號判決參照）。查
    ：
  1.被告固然有在84年間向本院聲請強制執行原告之財產，經本
    院以84年度執字第8920號給付票款強制執行事件受理後，因
    執行金額不足清償債權，原告復無其他可供執行之財產，致
    未能全部執行，遂經本院於84年8 月5 日核發系爭債權憑證
    ，已於前開三之(一)敘及。但查，本院於84年8 月5 日發給債
    權憑證後，係於何時由債權人即被告領取，經本院調取該執
    行事件卷宗後，卻因卷宗已屆保存期限銷毀，而無從查對；
    被告就此於本院100 年2 月22日言詞辯論期日陳稱：「對於
    本金部分被告在84年8 月5 日鈞院發給債證後數日收到債權
    憑證，確切的收受日期找不到了，執行程序終結應以被告收
    到債證那日為主，所以被告認為本金部分沒有超過五年時效
    」等語（見本院卷第46頁）。再者，就此有利於原告之事實
    ，原告既未能再提出其他相關證據以為證明，自難使本院採
    酌該執行程序終結之確切時點為何日，而無從認定時效期間
    重新起算之始點。據此，原告主張被告於89年8 月10日再以
    系爭債權憑證為執行名義，向本院聲請換發債權憑證，經本
    院以89年度執字第17171 號給付票款強制執行事件受理，斯
    時即89年8 月10日已超逾五年時效期間一節，即無從信取。
  2.又本院89年度執字第17171 號給付票款強制執行事件，係於
    89 年8月16日將系爭債權憑證發給被告由被告取得，承諸上
    開所為之說明，時效期間自此時重行起算五年。次查，被告
    於94年4 月13日再以系爭債權憑證為執行名義，向本院聲請
    對原告為強制執行，經本院以94年度執字第13265 號給付票
    款強制執行事件受理後，因執行無結果未受償，於94年4 月
    22日發還系爭債權憑證予被告（見三之(三)兩造不爭執之事實
    ），顯尚未逾五年時效期間；據此，被告對原告之支票票款
    請求權時效期間於94年4 月13日中斷後，而自94年4 月22日
    重行起算。
  3.原告雖再主張被告於99年6 月23日以系爭債權憑證為執行名
    義，向本院聲請對原告之財產為強制執行時（即本院99年度
    司執字第55615 號給付票款強制執行事件），已超逾五年時
    效期間等語。惟查，觀諸卷附之系爭債權憑證上所為之歷次
    執行結果註記，被告於99年3 月5 日已向本院聲請強制執行
    ，經本院以99年度執字第20332 號受理後執行無結果而發還
    債權憑證終結（見本院卷第20頁下方註記），是以，被告之
    支票票款請求權時效期間自94年4 月22日重行起算（始日不
    算入，故自94年4 月23日起算），迄至99年3 月5 日時止，
    仍尚未超逾五年之期間，洵堪認定。原告此部分所為之主張
    ，亦無足採。
  (四)準此，本院84年度執字第8920號債權憑證所表彰被告對原告
    之票款本金、利息請求權，均尚未罹於五年時效期間而歸於
    消滅，足資認定。
五、綜上，被告於99年6 月23日以本院84年度執字第8920號債權
    憑證為執行名義，向本院聲請對原告之財產為強制執行，其
    執行債權560,000 元本金及利息請求權之行使，均尚未罹於
    五年時效期間。從而，原告依強制執行法第十四條第一項規
    定提起債務人異議之訴，求為將本院99年度司執字第55615
    號給付票款強制執行事件，被告所執前開債權憑證對原告所
    為之強制執行程序撤銷，為無理由，應予駁回。
六、本件為判決之基礎已臻明確，兩造其餘之陳述及所提其他證
    據，經本院斟酌後，認為均於判決之結果無影響，亦與本案
    之爭點無涉，自無庸逐一論述，併此敘明。
七、結論：原告之訴為無理由，並依民事訴訟法第七十八條，判
    決如主文。
中    華    民    國   100    年    3     月    8     日
                  民事第七庭    法  官  賴錦華
以上正本係照原本作成。
如對本判決上訴，須於判決送達後20日內向本院提出上訴狀。如
委任律師提起上訴者，應一併繳納上訴審裁判費。
中    華    民    國   100    年    3     月    8     日
                                書記官  沈世儒